最　高　行　政　法　院　判　決
　　　　　　　　　　　　　　　　　　 96年度判字第00757號
上　訴　人　甲○○
被 上訴 人　勞工保險局
代　表　人　乙○○　　　　送達處所同上
上列當事人間因勞保事件，上訴人對於中華民國94年10月19日臺
北高等行政法院93年度訴字第4177號判決，提起上訴，本院判決
如下：
　　主  文
上訴駁回。
上訴審訴訟費用由上訴人負擔。
　　理  由
壹、本件上訴人主張：查上訴人所提出之證邦開發企業有限公司
    及松竹青年跆拳道館出具之證明書，為原審所認定，該項資
    料已具體說明上訴人之資料，自可供查核，惟原審竟認定上
    訴人未能提出具體資料以供核對，顯有判決理由矛盾之當然
    違背法令。另上訴人於原審業已請求傳訊證人：證邦開發公
    司負責人陳盈安、青年道館負責人陳文雄，並載明證人地址
    且已敘明理由，而由傳訊上述證人，並命證人提出相關帳冊
    資料 (支出憑證)，即可查證上訴人是否有該項收入，原審
    竟未予傳訊證人，亦未說明何以未予傳訊之理由，即遽為認
    定，自有判決不備理由之當然違背法令，爰請求廢棄原判決
    。
貳、被上訴人未提出上訴答辯狀。
參、原審斟酌全辯論意旨及調查證據之結果，以：上訴人為勞工
    保險之被保險人，民國（下同）91年11月29日由臺中縣汽車
    駕駛員職業工會申報退保時之投保薪資為新臺幣（下同）
    18,300元，然91年11月22日由臺中縣不靠行計程車駕駛員職
    業工會申報加保，投保薪資大幅調高為42,000元，以其因腰
    椎狹窄術後審定成殘，於92年9月26日檢據申請殘廢給付，
    及被上訴人核定上訴人殘廢程度符合勞工保險殘廢給付標準
    表第9等級等情，為兩造所不爭，並有勞工保險給付申請書
    、國軍臺中總醫院附設民眾診療服務處（下稱國軍臺中總醫
    院）92年8月2日出具之診斷證明書、長興醫院92年9月22日
    出具之勞工保險殘廢診斷書、臺中縣不靠行計程車駕駛員職
    業工會填具之上訴人勞工保險加保申報表、臺中縣汽車駕駛
    員職業工會之上訴人勞工退保申報表附原處分卷可稽，為可
    確認之事實。次查被上訴人於92年10月間派員訪查，據上訴
    人出具之說明書記載略以：「以乘客路途遠近，一趟車資以
    雙方口頭議價達成載客交易。到達目的地後乘客以現金交付
    本人，但並未製作工資（車資）收入紀錄。…每月平均車資
    （工資）收入約5、6萬元左右。」等語；另據臺中縣不靠行
    計程車駕駛員職業工會出具之說明書記載略以：「上訴人至
    本會，請本會為其加入勞保，該員當時向本會告稱，其每天
    駕駛計程車平均工資收入約有2千多元。因本會會員1天工作
    約14小時左右，每月平均工資收入約有5、6萬元左右。但是
    並無任何工資收入紀錄。」等語，有被上訴人所屬臺中辦事
    處92年10月15日92保中縣辦字第1536號函附說明書2件附於
    原處分卷可稽。上開說明書未能提出任何單據或記錄，缺乏
    具體資料以供核對，並不足以證明上訴人申報加保之投保薪
    資確已達42,000元。至上訴人向勞工保險監理委員會申請審
    議時，所檢附證邦開發企業有限公司及松竹青年跆拳道館出
    具之證明書，分別記載其於90年8月起及多年來由上訴人為
    渠等載送客戶、員工及學生，每月分別給付報酬3萬元及1萬
    2千元至1萬5千元不等云云，惟上訴人始終未能提出具體薪
    資收入紀錄或所得扣繳證明等相關資料以為佐證，殊難憑採
    。另依被上訴人調取上訴人之國軍臺中總醫院及長興醫院病
    歷資料送請特約專科醫師審查之意見及參以國軍臺中總醫院
    92年8月5日出具之診斷證明書之記載，可知上訴人既於91
    年8月間因腰椎椎間盤突出症住院手術治療，術後91年11月
    間下背痛、兩下肢輕度無力、行動遲滯，理當好好休息療養
    ，且其持續多次門診治療，但工作量及薪資反而大幅增加，
    顯與常情有違。故上訴人91年11月22日申報加保時之投保薪
    資為42,000元，自難認合於勞工保險條例第14條之規定。被
    上訴人參酌上訴人91年11月29日由臺中縣汽車駕駛員職業工
    會申報退保時之投保薪資，按臺中縣不靠行計程車駕駛員職
    業工會眾位數投保薪資等級金額18,300元，逕予更正投保薪
    資為18,300元，尚無不合。綜上所述，原處分核定上訴人91
    年11月22日加保之投保薪資逕予更正為18,300元，已繳保險
    費依勞工保險條例第16條第2項規定，不予退還；並經綜合
    審查其殘廢程度符合勞工保險殘廢給付標準表第9等級，發
    給普通傷病殘廢給付280日，按其92年9月22日診斷成殘前6
    個月之平均月投保薪資18,300元，計170,800元，認事用法
    ，並無違誤，爭議審定及訴願決定，遞予維持，亦無不合，
    乃判決駁回上訴人在原審之訴。
肆、本院按：
  一勞工保險條例第14條第1項規定：「前條所稱月投保薪資，
    係指由投保單位按被保險人之月薪資總額，依投保薪資分級
    表之規定，向保險人申報之薪資；被保險人薪資以件計算者
    ，其月投保薪資，以由投保單位比照同一工作等級勞工之月
    薪資總額，按分級表之規定申報者為準。被保險人為第6條
    第1項第7款、第8款及第8條第1項第4款規定之勞工，其月投
    保薪資由保險人就投保薪資分級表範圍內擬訂，報請中央主
    管機關核定適用之。」同條例第16條第2項規定：「勞工保
    險之保險費一經繳納，概不退還。但非歸責於投保單位或被
    保險人之事由所致者，不在此限。」勞工保險條例施行細則
    第32條第1項規定：「本條例第14條第1項所稱月薪資總額，
    以勞動基準法第2條第3款規定之工資為準；其每月收入不固
    定者，以最近3個月收入之平均為準；實物給與按政府公布
    之價格折為現金計算。」勞工保險殘廢給付標準表第54項「
    脊柱運動障害者。」第9等級280日。
  二經查，本件上訴人原以臺中縣不靠行計程車駕駛員職業工會
    為投保單位，參加勞工保險為被保險人。上訴人以其因腰椎
    狹窄術後審定成殘，於92年9月26日（被上訴人收文日期）
    檢據申請殘廢給付。案經被上訴人審查，以上訴人於91年11
    月29日由前一投保單位申報退保時之投保薪資為18,300元，
    然91年11月22日由臺中縣不靠行計程車駕駛員職業工會申報
    加保時，投保薪資大幅調高為42,000元，核與勞工保險條例
    第14條規定不合；又經綜合審查其殘廢程度符合勞工保險殘
    廢給付標準表第9等級，乃以93年1月12日保承職字第092609
    45400號函核定上訴人91年11月22日加保之投保薪資逕予更
    正為18,300元，已繳保險費依勞工保險條例第16條第2項規
    定，不予退還；發給普通傷病殘廢給付280日，按其92年9月
    22日診斷成殘前6個月之平均月投保薪資18,300元，計170,8
    00元。上訴人不服，向勞工保險監理委員會申請審議，經該
    會以93年4月9日93保監審字第0666號審定書審定申請審議駁
    回；上訴人仍不服，提起訴願遭決定駁回後，乃提起本件行
    政訴訟。
  三原審斟酌全辯論意旨及調查證據之結果，以：上訴人91年11
    月22日申報加保時之投保薪資為42,000元，自難認合於勞工
    保險條例第14條之規定。被上訴人參酌上訴人91年11月29日
    由臺中縣汽車駕駛員職業工會申報退保時之投保薪資，按臺
    中縣不靠行計程車駕駛員職業工會眾位數投保薪資等級金額
    18,300元，逕予更正投保薪資為18,300元，尚無不合，因將
    原決定及原處分均予維持，駁回上訴人之訴，核無違誤。
  四又證據之取捨與當事人所希冀者不同，致其事實之認定亦異
    於該當事人之主張者，不得謂為原判決有違背法令之情形。
    查原判決已就本件爭點明確詳述其得心證之理由，有如前述
    。另原判決業已敘明上訴人向勞工保險監理委員會申請審議
    時，所檢附證邦開發企業有限公司及松竹青年跆拳道館出具
    之證明書，分別記載其於90年8月起及多年來由上訴人為渠
    等載送客戶、員工及學生，每月分別給付報酬3萬元及1萬2
    千元至1萬5千元不等云云，惟上訴人始終未能提出具體薪資
    收入紀錄或所得扣繳證明等相關資料以為佐證，殊難憑採等
    語，上訴人在原審之上開主張不足採已詳為論斷，與論理法
    則及經驗法則無違，難謂有判決不適用法規或判決不備理由
    之違法。上訴人所提出之證邦開發公司負責人陳盈安、青年
    道館負責人陳文雄，亦不足否定原判決認定之事實，縱原審
    雖有未於判決中加以論斷者，惟尚不影響於判決之結果，與
    所謂判決不備理由之違法情形不相當。上訴論旨，執前述各
    點，並就原審取捨證據、認定事實之職權行使，任意指摘原
    判決有違背法令情事，求予廢棄，難認有理由，應予駁回。
據上論結，本件上訴為無理由，爰依行政訴訟法第255條第1項、
第98條第3項前段，判決如主文。
中　　華　　民　　國　　96　　年　　4　　 月　　30　　日
                  第三庭審判長法  官　劉　鑫　楨
                              法  官  陳　秀　美
                              法  官　梁　松　雄
                              法  官　劉　介　中
                              法  官　戴　見　草
以  上  正  本  證  明  與  原  本  無  異
中　　華　　民　　國　　96　　年　　5　　 月　　1　　 日
　　　　　　　　　　　　　　　書記官　吳　玫　瑩
